最高法院刑事判決　　　　　　九十四年度台上字第七０八四號
　　上　訴　人　甲○○
　　選任辯護人　林慶雲律師
　　　　　　　　陳正男律師
　　上　訴　人　乙○○
上列上訴人等因違反期貨交易法案件，不服台灣高等法院高雄分
院中華民國九十二年一月二十九日第二審判決（九十一年度上訴
字第一九八七號，起訴案號：台灣高雄地方法院檢察署九十年度
偵字第六五０八號），提起上訴，本院判決如下：
    主  文
原判決撤銷，發回台灣高等法院高雄分院。
    理  由
本件原判決認定上訴人甲○○自民國八十九年三月十五日至八十
九年十二月九日止，擔任高雄市○○○路九十一號八樓之二「全
富理財顧問股份有限公司」（下稱全富公司）董事長，上訴人乙
○○則於八十九年十二月十日經該公司改選為董事長，二人均明
知該公司登記之營業項目為投資顧問業與企業管理顧問業，並不
包括經營期貨經理事業及期貨顧問事業，且「外幣保證金交易」
，為期貨交易之一種，應受期貨交易法之規範；如以接受委託書
收取佣金或手續費等方式代他人操作外幣保證金交易，係屬經營
期貨經理事業；以提供場所、設備及相關外匯資訊或建議分析意
見（如價位詢問、盤勢分析）等，供客戶自行下單或委託專業代
理人下單交易者，則屬經營期貨顧問事業。竟未經財政部證券暨
期貨管理委員會之許可並發給許可證照，各於擔任全富公司董事
長期間，分別以該公司名義與香港英皇國際投資有限公司（Empe
ror international investment co.）（下稱英皇公司）合作，
自八十九年三月間起至同年十二月二十六日止，在台灣招攬黃鴻
鍚、陳啟聰等不特定投資者與英皇公司簽訂「委任協議書」，約
定投資者匯款至英皇公司指定之美國大通銀行00－00－00
－000000號帳戶，以開立期貨保證金帳戶，開戶保證金為
美金一萬元以上；投資者同時簽訂「委任契約書」，委託全富公
司所提供之ＰＭＡ專業經理人為投資者向英皇公司下單，在香港
執行期貨外匯交易。全富公司另提供場地、設備、諮詢、顧問及
專業經理人等資訊予投資者，專業代理人即向香港地區之銀行以
槓桿保證金契約方式在香港買賣外幣，操作之外幣包括美金、日
幣、英鎊、瑞士法朗及歐元等各種現貨外幣之即期或遠期買賣；
客戶無需立即實際交割現貨外幣，而係依各該外幣匯率在市場行
情變動之漲跌，於平倉後計算客戶之差價損益。交易進行中，客
戶帳戶只要尚有未平倉合約，客戶仍須補足保證金，以維持其帳
戶之必需保證金水平，保證金如因為受到時間及價位變動之影響
致虧損時，客戶必需依照合約於指定時間內存入追加保證金以維
持交易之進行，客戶未補足保證金時，英皇公司有權依合約規定
將客戶簽訂之未平倉合約部分予以斬倉。又約定每買賣一口合約
，由英皇公司依合約收取美金八十元之手續費，如有獲利，獲利
部分之百分之三十，作為專業經理人之佣金，至全富公司則按每
口抽取新台幣二千元至八千元不等之顧問費。黃鴻鍚、陳啟聰等
人於八十九年三月間，分別匯入美金六萬元及八萬元至上開帳戶
，由全富公司所介紹之ＰＭＡ專業經理人代理投資人進行外匯保
證金交易，非法經營以接受委託書收取佣金或手續費等方式代他
人下單操作外幣保證金交易之期貨經理業務，及以提供場所、商
情資訊及相關外匯資訊或建議分析意見，供客戶委託專業經理人
下單交易之期貨顧問事業。迨八十九年八月間，因投資者具狀向
台灣高雄地方法院檢察署告發，經法務部調查局高雄市調查處於
八十九年十二月二十七日前往上址查獲，並扣得如原判決附表所
示全富公司或投資人所有之物等情。因而撤銷第一審所為科刑判
決，改判仍均論處上訴人二人未經許可，擅自經營期貨經理事業
、顧問事業罪刑。固非無見。
惟查：（一）、有罪判決所載之事實及理由，暨判決理由間之說
明，前後均須互相一致，復須與卷內之證據資料相適合，否則即
屬判決理由矛盾之違法，自足構成撤銷之原因。原判決於事實欄
內，記載上訴人二人均明知期貨經理業務、期貨顧問業務非全富
公司登記之營業項目，且須經主管機關許可及發給許可證，始得
經營，竟未經當時之主管機關財政部證券暨期貨管理委員會許可
、發照，各於彼等擔任該公司董事長期間，分別擅自違法經營期
貨「經理」、顧問業務，但理由欄一－（三）（四）內，卻認「
外幣保證金交易」衍生之週邊服務事業，包括為代投資者買賣外
幣之經紀商仲介潛在客戶之「外幣保證金交易」仲介業務、由專
業代理人為投資者操作外幣買賣之「外幣保證金交易」經理業務
與提供相關訊息供作買賣外幣參考之「外幣保證金交易」顧問業
務，均須主管機關之許可並發給證照，始得經營，上訴人二人以
全富公司名義仲介國內投資者與國外之香港英皇公司簽訂委任協
議書委託英皇公司代為執行金融商品交易，並提供外匯資訊或分
析建議而收取顧問費用，不但未依規定取得許可證照，且超出其
原登記之投資與企業經營管理顧問業務範圍，係違法從事外幣保
證金之「仲介」、顧問業務。前後並不一致，顯有事實與理由矛
盾之違法。（二）、期貨交易法第八十二條規定經營期貨信託事
業、期貨經理事業、期貨顧問事業或其他期貨服務事業，須經主
管機關之許可並發給許可證照，始得營業。上訴人二人迭於事實
審審理中陳稱上訴人二人仲介國內投資者與國外之香港英皇公司
訂定委任協議，委託英皇公司代為從事金融商品交易業務之行為
，僅係從事仲介業務，非屬上開規定所列之期貨信託事業、期貨
經理事業、期貨顧問事業，並無上開須經主管機關許可始得經營
規定之適用等語。原審就上訴人二人所從事仲介部分之業務，是
否屬該規定所指須主管機關許可始得經營之業務？未向主管機關
查明，以為判斷之依據，復未說明上訴人二人上開所辯如何不足
採取之理由，遽為不利於上訴人二人之認定，自有理由不備之違
誤。以上，或係上訴人二人上訴意旨所指摘，或為本院得依職權
調查之事項，應認原判決有發回更審之原因。又檢察官以乙○○
與案外人劉美雪等多人共同意圖為自己不法所有，自八十八年間
起開設全富公司，以直銷方式向客戶招攬，謊稱全權信託英皇公
司操作買賣外幣，使客戶不察而匯款至英皇公司，以此方式吸收
存款及信託基金，繼於八十九年間，復創立列治文公司，招攬客
戶委託該公司操作金融商品等情，另行提起公訴（見原審卷第八
十五至九十二頁），與本件是否屬同一案件，於更審時，應併注
意及之。
據上論結，應依刑事訴訟法第三百九十七條、第四百零一條，判
決如主文。
中　　華　　民　　國　九十四　年　 十二 　月　 十五 　日
                      最高法院刑事第八庭
                          審判長法官  張　淳　淙
                                法官  張　春　福
                                法官  呂　丹　玉
                                法官  洪　昌　宏
                                法官  蔡　彩　貞
      本件正本證明與原本無異
                                      書  記  官
中　　華　　民　　國　九十四　年　 十二 　月　二十六　日
                                                      Ｋ
